最高法院刑事判決　　　　　　九十六年度台上字第三四七六號
上　訴　人　甲○○
上列上訴人因違反毒品危害防制條例案件，不服台灣高等法院高
雄分院中華民國九十六年四月十二日第二審更審判決（九十五年
度上更(二)字第四０五號，起訴案號：台灣屏東地方法院檢察署九
十三年度偵字第二七六０號），提起上訴，本院判決如下：
    主  文
原判決撤銷，發回台灣高等法院高雄分院。
    理  由
本件原判決撤銷第一審科刑之判決，改判論處上訴人連續販賣第
一級毒品罪刑，固非無見。
惟查：(一)、按毒品危害防制條例第十九條第一項規定：犯第四條
之罪者，其供犯罪所用或因犯罪所得之財物，均沒收之，如全部
或一部不能沒收時，追徵其價額或以其財產抵償之。上開關於沒
收之規定係強制規定。原判決既認定上訴人於民國九十二年十一
月一日至九十三年五月二十八日間某日，有販賣第一級毒品海洛
因予蔡欣怡一次，自應依前開規定沒收上訴人販賣毒品之所得，
乃原判決事實欄未認定；主文欄亦未諭知沒收上訴人該次販賣毒
品之所得，復未說明理由，自有判決適用法則不當之違誤。(二)、
復按有二種以上之主刑者，加減時併加減之；又酌量減輕其刑者
，準用減輕其刑之規定，刑法第六十九條、第七十三條分別定有
明文。原判決認上訴人並非販毒之大盤或中盤商，其行為危害性
實不能與位居毒品來源上游之大盤或中盤等量齊觀，衡情顯有可
憫恕之情形，爰依刑法第五十九條之規定，減輕其刑，而販賣毒
品危害防制條例第四條第一項之法定刑除為死刑、無期徒刑外，
處無期徒刑者，得併科罰金，乃原判決既酌量減輕其刑，理由卻
敘明就販賣毒品海洛因部分對死刑、無期徒刑部分予以酌減其刑
，未就併科罰金部分併予酌減，適用法則亦屬未當。(三)、原判決
理由欄論述蔡欣怡於九十三年五月二十八日之三次警詢，陳稱上
訴人販賣海洛因之相關事實，其陳述性質上係屬證人之證述，原
無刑事訴訟法第一百條之二準用第一百條之一第一項之適用，故
警員於正式製作筆錄前就上訴人販賣海洛因之犯罪事實對蔡欣怡
所作之詢問，及蔡欣怡所作之回答，雖未全程錄音，於法尚屬無
違。惟查依卷附之三次警詢筆錄，偵查人員告知受訊問人欄均載
明「你涉嫌犯毒品危害防制條例罪，於訊問時得行使下列權利…
…」，且蔡欣怡第一次警詢筆錄記載：警員問以：「警方拘捕你
時有無告知……權利？」蔡欣怡答稱：「警方拘捕我時有告知我
……權利」等語，則能否認警方非以現行犯被告之身分訊問蔡欣
怡，非無研酌之餘地，原判決就上揭跡證未予審酌，遽認蔡欣怡
之警詢筆錄係以證人地位為供述，亦有應於審判期日調查之證據
未予調查之違誤。以上或為上訴意旨所指摘，或為本院得依職權
調查之事項，應認原判決仍有撤銷發回更審之原因。
據上論結，應依刑事訴訟法第三百九十七條、第四百零一條，判
決如主文。
中　　華　　民　　國　九十六　年　　六　　月　二十八　日
                      最高法院刑事第六庭
                          審判長法官  呂　潮　澤
                                法官  吳　昆　仁
                                法官  孫　增　同
                                法官  趙　文　淵
                                法官  吳　　　燦
      本件正本證明與原本無異
                                      書  記  官
中　　華　　民　　國　九十六　年　　七　　月　　五　　日
                                                      Ｑ
